【裁判字號】    95,台上,527
【裁判日期】    950323
【裁判案由】    履行契約
【裁判全文】
最高法院民事判決              九十五年度台上字第五二七號
    上  訴  人  甲○○
    訴訟代理人  陳明昌律師
    被 上訴 人  基隆市環境保護局
    法定代理人  乙  ○
    訴訟代理人  蕭元亮律師
上列當事人間請求履行契約事件，上訴人對於中華民國九十三年
十二月二十二日台灣高等法院第二審判決（九十三年度重上字第
三九七號），提起上訴，本院判決如下：
    主  文
上訴駁回。
第三審訴訟費用由上訴人負擔。
    理  由
本件原審以：被上訴人主張原審共同被告杜斯國際有限公司（下
稱杜斯公司）係第一審被告誼綱工業股份有限公司（下稱誼綱公
司）與其簽立維修合約之連帶保證人。誼綱公司未依約修繕，經
被上訴人定期催告後仍未補正，誼綱公司應賠償被上訴人所受損
害計自行修復瑕疵費用新台幣（下同）二百二十萬四千元；且因
必須承租相同機器支出三百四十八萬元，誼綱公司另未歸還被上
訴人所有之九號履帶式堆土機履帶鍊二條（含接頭），被上訴人
得本於所有權法律關係請求誼綱公司返還，如不能交還，應依債
務不履行規定賠償其價值八十七萬元，共計六百五十五萬四千元
等情，業據被上訴人提出維修合約、被上訴人函、驗收清單、會
議紀錄、收據為證，誼綱公司於第一審亦不爭執。惟查公司除依
其他法律或公司章程規定得為保證者外，不得為任何保證人。公
司負責人違反前項規定時，應自負保證責任，公司法第十六條定
有明文。杜斯公司登記經營事業，並不包括保證，上訴人為杜斯
公司負責人，違反規定代表杜斯公司與被上訴人簽約擔任系爭維
修合約之連帶保證人，依法即應自負保證責任。被上訴人為求訴
訟經濟於原審追加上訴人為被告，合於民事訴訟法第四百四十六
條第一項前段、第二百五十五條第一項第二款規定，應予准許。
則被上訴人本於公司法第十六條規定及連帶保證之法律關係，請
求上訴人清償債務，即無不合。爰為命上訴人與誼綱公司連帶給
付被上訴人六百五十五萬四千元及其中二百二十萬四千元自民國
九十二年十二月四日起，其中四百三十五萬元自八十九年八月十
五日起加計法定利息之判決。按在第二審為訴之追加，因涉及審
級利益問題，非經他造同意，不得為之，固為民事訴訟法第四百
四十六條第一項前段所明定。但有第二百五十五條第一項第二款
至第六款情形者，不在此限，同條項但書亦有明文。是以追加之
訴，若與原訴請求之基礎事實同一時，並無須得他造之同意。所
謂請求之基礎事實同一，係指變更或追加之訴與原訴之原因事實
，有其社會事實上之共通性及關聯性，而就原請求所主張之事實
及證據資料，於變更或追加之訴得加以利用，且無害於他造當事
人程序權之保障，俾符訴訟經濟者，即屬之。原審以上開理由為
上訴人敗訴之判決，經核並無違誤。上訴論旨，指摘原判決為不
當，聲明廢棄，非有理由。末查第三審法院應以原審判決所確定
之事實為判決基礎，為民事訴訟法第四百七十六條第一項所明定
，故在第三審不得提出新攻擊或防禦方法。上訴人於本審雖主張
：杜斯公司之營利事業登記證係遭杜宏勳所騙取，伊與誼綱公司
素無往來，所謂簽約之時伊未到場亦未同意簽字，兩造間未成立
任何保證契約，被上訴人同意杜斯公司為誼綱公司之保證人係與
有過失云云，惟此新事實，依上說明，本院自不得斟酌，附說明
之。
據上論結，本件上訴為無理由。依民事訴訟法第四百八十一條、
第四百四十九條第一項、第七十八條，判決如主文。
中    華    民    國  九十五  年    三    月  二十三  日
                      最高法院民事第六庭
                          審判長法官  許  朝  雄
                                法官  謝  正  勝
                                法官  鄭  玉  山
                                法官  吳  麗  女
                                法官  袁  靜  文
      本件正本證明與原本無異
                                      書  記  官
中    華    民    國  九十五  年    四    月    四    日
                                                      Ｋ


司法院資訊處製作；財團法人民間司法改革基金會備份。
